臺灣雲林地方法院刑事判決　　　　　　　 99年度易字第679號
公　訴　人　臺灣雲林地方法院檢察署檢察官
被　　　告　曾詠郁
　　　　　　鄭儒陽
共　　　同
選任辯護人　吳聰億律師
上列被告等因傷害案件，經檢察官提起公訴（99年度偵字第2111
號），本院判決如下：
    主  文
曾詠郁、鄭儒陽均無罪。
    事  實
一、公訴意旨略以：被告曾詠郁、鄭儒陽於民國98年12月23日23
    時30分許，參加雲林縣斗六市環球技術學院（現為環球科技
    大學）所舉辦之聖誕晚會後，因不明原因，竟夥同數名姓名
    、年籍均不詳之成年人，在雲林縣斗六市○○路108 號前，
    共同基於傷害他人身體之犯意聯絡，持棍棒毆打劉洋志及劉
    達甫，致劉洋志受有額頭擦傷、頭皮撕裂傷（4 公分長）、
    頭皮下血腫（多處）、左肩擦挫傷及右手腕擦挫傷等傷害；
    劉達甫受有鼻挫傷腫，上唇裂傷及左食指擦傷等傷害。因認
    被告曾詠郁、鄭儒陽共同涉犯刑法第277 條第1 項之傷害罪
    嫌云云。
二、按「犯罪事實應依證據認定之，無證據不得認定犯罪事實」
    ；「不能證明被告犯罪者，應諭知無罪之判決」，刑事訴訟
    法第154 條第2 項、第301 條第1 項分別定有明文。次按告
    訴人之告訴，係以使被告受刑事訴追為目的，是其陳述是否
    與事實相符，仍應調查其他證據以資審認；事實之認定，應
    憑證據，如未能發現相當證據，或證據不足以證明，自不能
    以推測或擬制之方法，為裁判基礎；且認定犯罪事實所憑之
    證據，雖不以直接證據為限，間接證據亦包括在內，然而無
    論直接證據或間接證據，其為訴訟上之證明，須於通常一般
    之人均不致有所懷疑，而得確信其為真實之程度者，始得據
    為有罪之認定，倘其證明尚未達到此一程度，而有合理之懷
    疑存在而無從使事實審法院得有罪之確信時，即應由法院為
    諭知被告無罪之判決，此有最高法院52年度臺上字第1300號
    、同院40年度臺上字第86號、同院76年度臺上字第4986號判
    例意旨可資參照。末按刑事訴訟法第161 條已於91年2 月8
    日修正公布，修正後同條第1 項規定：檢察官就被告犯罪事
    實，應負舉證責任，並指出證明之方法。因此，檢察官對於
    起訴之犯罪事實，應負提出證據及說服之實質舉證責任。倘
    其所提出之證據，不足為被告有罪之積極證明，或其闡明之
    證明方法，無從說服法官以形成被告有罪之心證，基於無罪
    推定之原則，自應為被告無罪判決之諭知，亦有最高法院92
    年度臺上字第128 號判例意旨足參。
三、本件檢察官認定被告涉有上開罪嫌，無非係以：(一)、被告曾
    詠郁及鄭儒陽坦承告訴人劉達甫及劉洋志遭毆打時，有在犯
    罪現場。(二)、上揭犯罪事實業據告訴人劉達甫及劉洋志指訴
    綦詳。(三)、證人賴家弘於偵訊時結證稱：被告劉昭聰及鄭儒
    陽是伊國中的學長，國中時就已經認識他們兩個。案發時，
    劉洋志及劉達甫站在雲林縣斗六市○○路108 號租屋處前，
    曾詠郁及鄭儒陽跟其他人共乘2 部車子開到他們租屋處前，
    停車走下來，曾詠郁等人一起走到劉洋志及劉達甫前面就直
    接以棍棒毆打他們等語。(四)、復有臺大醫院雲林分院診斷證
    明書在卷可稽。該診斷證明書可證明之事項：告訴人劉洋志
    及劉達甫2 人因被人持棍、棒毆打而受傷之事實。為其認定
    被告等2 人上揭犯罪事實之依據。
四、訊之被告等2 人堅詞否認有上揭犯行，辯稱：伊2 人於參加
    環球技術學院所舉辦之聖誕晚會後，因曾詠郁載鄭儒陽要去
    牽機車回家，一起行經現場時，隔著1 條道路，有看到一群
    人在爭執，因為好奇，伊2 人就停車下來在旁邊觀看，有人
    打起來之後，伊2 人就趕快離開等語。
五、經查：
(一)、本件檢察官認定被告2 人有起訴書所載犯行，最關鍵之證據
    為現場目擊證人賴家弘於偵查中所為之證詞，而其於檢察官
    訊問時結證證稱：有跟告訴人2 人說被告2 人帶頭打告訴人
    2 人，因為有看到被告2 人跟其他人共乘2 部車子開到告訴
    人2 人租屋處前，停車走下來，被告2 人與其他人一起走到
    告訴人2 人前面就直接毆打他們，但因為當時太多人所以沒
    有看清楚被告2 人有無動手，但看到有人持木棍或鐵棍打告
    訴人2 人，沒有注意到被告2 人有無拿棒子，確定被告2 人
    與其他人是一起從車上下來的等語。（詳見偵查卷第59頁）
    惟其於本院99年12月29日審判時具結證稱：案發當日是去看
    演唱會，看完後去牽機車時遇到告訴人劉洋志、劉達甫，就
    跟劉洋志打招呼，並聊一下後，劉洋志就過去跟其朋友聊天
    ，之後被告2 人帶著一群人持棒球棍、棍子衝過去毆打告訴
    人2 人，被告2 人有無動手未看到，因為被告2 人有開車，
    打人的人有的騎機車，就一整群走過來，被告2 人是打錯人
    ，我不知道被告2 人有無參與，但是被告2 人是帶頭的，因
    為他們都走在一起之故，我沒有看到或聽到被告2 人指著告
    訴人2 人說就是告訴人2 人，被告2 人亦在圍觀範圍內，被
    告2 人好像開一台車而已，被告2 人跟下車的人手上沒有拿
    東西。因為被告2 人走在打人的那群人前面，我沒有辦法確
    認打告訴人2 人的人是從被告2 人的車子走出來的那些人，
    因為人很多，當被告2 人走向告訴人2 人時，被告2 人前面
    有無其他人不太清楚，有的不認識，人太多等語。（詳見本
    院99年12月29日審判筆錄第30頁至第44頁）又於本院100 年
    3 月7 日審判時具結證稱：我是跟一群人，包括被告2 人在
    內（其後改稱：被告2 人不在裏面），騎機車過去告訴人2
    人租屋處要去看人家打架，到達時因劉洋志認識我，所以過
    來與我聊天，所以被告2 人是跟我同一時間到達案發現場（
    其後改稱：被告2 人事前就開車來到案發現場），我到時，
    被告2 人車子已經停在那邊跟其他人講話了，後來被告2 人
    就走在前面，一群人走在後面，後面的一群人手持棍棒，就
    衝到前面打告訴人2 人，被告2 人在動手打告訴人2 人的人
    裏面，沒有動手，在那邊看，就都在圍觀的那裡看，後來警
    察來了，大家就一哄而散各自走掉等語。（詳見本院100 年
    3 月7 日審判筆錄第21頁至第39頁）是其證言先說：看到被
    告2 人開二車帶人來打告訴人2 人，所帶之人有持棍、棒毆
    打告訴人2 人等語，後又稱：伊到時看到被告2 人開一車，
    已在案發現場與他人聊天，被告2 人跟下車的人手上沒有拿
    東西，伊沒有辦法確認打告訴人2 人的人是從被告2 人的車
    子走出來的那些人，因為人很多等語，其中被告2 人與證人
    賴家弘究竟是何人先、後或同時到場、打人的人是否與被告
    2 人同一車下來及被告2 人帶來同車之人是否手持棍、棒？
    證人賴家弘先後之證述不一且互相矛盾，且在案發前後相關
    事實之證述，多有類似前後不一之陳述，故其證述之真實性
    已非全然無可疑之處。另被告2 人堅稱：其2 人係演唱會散
    場後，由被告曾詠郁載被告鄭儒陽去牽鄭儒陽機車，經過現
    場因好奇而停下來觀看，其此一陳述並與其所舉之證人陳彥
    勳於本院100 年1 月25日審判時具結證述之事實大致相符（
    詳見本院100 年1 月25日審判筆錄第3 頁至第12頁），更加
    深本院對證人賴家弘證言真實性之疑慮，且縱使證人賴家弘
    上開具有瑕疵之證言為真實，本院認為尚難僅憑被告2 人走
    在持棍、棒打人之人前面（況證人賴家弘曾證稱：被告2 人
    前面有無其他人不太清楚，有的不認識，人太多等語）即遽
    予認定被告2 人與持棍、棒打人之人就毆打告訴人2 人之行
    為，事先有意思聯絡及行為分擔之共同犯意，此從告訴人2
    人表示與被告2 人互不認識，亦無恩怨糾葛，即可確定被告
    2 人無事先計畫帶人毆打告訴人2 人之可能，若係誤打，因
    無證據足以證明被告2 人有以言語指揮、教唆或以其他手勢
    、身體動作要他人毆打告訴人2 人之行為，其2 人又未動手
    毆打告訴人2 人，而僅觀看，自不能以此推斷被告2 人是本
    件傷害案件帶頭之人，證人賴家弘以此推斷被告2 人是本件
    傷害案件帶頭之人純屬其個人主觀之臆測，於法殊無可採。
(二)、被告2 人坦承告訴人2 人遭人毆打時，有在案發現場觀看。
    此一供述僅能證明被告2 人有在案發現場而已，並不能證明
    其2 人即為本件傷害案件之帶頭者或與打人之人有傷害告訴
    人2 人之共同犯意，自不能遽採為被告2 人上揭犯罪之證據
    。
(三)、告訴人劉達甫及劉洋志之指訴。因告訴人2 人已在本院99年
    12月29日審判程序以證人身分均具結證稱：與被告2 人並不
    認識，是賴家弘事後告知案發時是被告2 人帶頭打人，才指
    稱是被告2 人帶頭所為等語（詳見本院卷99年12月29日審判
    筆錄第11頁至第29頁），是其指訴僅能證明賴家弘事後有告
    知告訴人2 人案發時是被告2 人帶頭打人之事實，而無法證
    明賴家弘所述為真，即不能證明案發時是被告2 人帶頭打人
    之事實。
(四)、臺大醫院雲林分院診斷證明書僅能證明：告訴人劉洋志及劉
    達甫2 人因被人持棍、棒毆打而受傷之事實，而無法證明案
    發時是被告2 人帶頭打人之事實。
(五)、綜上，檢察官所提出之所有證據，均無從使本院得被告2 人
    有罪之確信。
六、依上論結，本件被告2 人上開所辯，既非全不可信，而檢察
    官認被告2 人與不詳之人等共同涉有上開傷害罪嫌所舉之全
    部證據，亦無法證明被告2 人確實涉及檢察官所指之上揭犯
    行，復不能使本院得被告2 人有罪之確實心證，本院依法自
    應為被告2 人均無罪之諭知。
據上論斷，依刑事訴訟法第301 條第1 項前段，判決如主文。
本案經檢察官江柏青到庭執行職務。
中    華    民    國   100    年    3     月    21    日
                  刑事第五庭  法  官  張文俊
以上正本證明與原本無異。
如不服本判決，應於收受送達後10日內，向本院提出上訴書狀，
並應敘述具體理由；其未敘述上訴理由者，應於上訴期間屆滿後
20日內，向本院補提理由書（均須按他造當事人之人數附繕本）
，「切勿逕送上級法院」。告訴人或被害人如對於本判決不服者
，應具備理由請求檢察官上訴，其上訴期間之計算係以檢察官收
受判決正本之日期為準。
                              書記官  邱明通
中    華    民    國   100    年    3     月    21    日